【裁判字號】    98,訴,510
【裁判日期】    980325
【裁判案由】    毒品危害防制條例
【裁判全文】
臺灣板橋地方法院刑事判決               98年度訴字第510號
公  訴  人  臺灣板橋地方法院檢察署檢察官
被      告  甲○○
上列被告因違反毒品危害防制條例案件，經檢察官提起公訴（97
年度毒偵字第9736號），因被告於準備程序進行中就被訴事實為
有罪之陳述，經告知簡式審判程序之旨，本院裁定由受命法官獨
任進行簡式審判程序，並判決如下：
    主  文
甲○○施用第一級毒品，處有期徒刑柒月，扣案之海洛因殘渣（
在塑膠袋壹只內，量微無法析離秤重）沒收銷燬之。
    事  實
一、甲○○前因施用毒品案件，經本院裁定移送觀察、勒戒，認
    有繼續施用毒品之傾向，再經本院裁定令入戒治處所施以強
    制戒治，嗣於民國96年5 月10日出所，經臺灣板橋地方法院
    檢察署檢察官以96年度戒毒偵字第426 號為不起訴處分確定
    。詎仍無法戒除毒癮，於上開觀察勒戒釋放後5 年內，復明
    知海洛因業經公告列為毒品危害防制條例第2 條之第1 級毒
    品，不得非法持有、施用，竟基於施用第1 級毒品海洛因之
    犯意，於97年12月10日為警採尿向前回溯26小時內某時（扣
    除為警拘捕至驗尿時止之人身自由受公權力拘束之無從施用
    毒品時間），在臺北縣三重市○○路○ 段181 巷246 號住處
    ，以注射針筒施用之方法，施用海洛因1 次，嗣於97年12月
    10日17時許，在臺北縣三重市○○街與三賢路口為警盤查，
    並扣得第一級毒品海洛因殘渣袋1 只。
二、案經臺北市政府警察局松山分局報請臺灣板橋地方法院檢察
    署檢察官偵查起訴。
    理  由
一、訊據被告甲○○坦承前開犯罪事實，而被告於97月12月10日
    為警所採尿液送臺灣尖端生技醫藥股份有限公司檢驗結果，
    發現確有鴉片類、嗎啡之陽性反應，此有臺北市政府警察局
    偵辦毒品案件尿液檢體委驗單、臺灣尖端生技醫藥股份有限
    公司97年12月24日出具之濫用藥物檢驗報告各1 紙附卷可稽
    。次查，該檢驗中心係先以酵素免疫分析法（ＥＩＡ）篩驗
    ，其尿液中海洛因代謝物嗎啡、安非他命濃度超出檢測範圍
    ，再以氣相層析質譜儀分析法（ＧＣ／ＭＳ）確認；其檢驗
    方法係以「氣相層析儀」先將物質氣化後，再經分析管分離
    ，由於各種物質之沸點及對管柱之吸附力不同，在經過檢測
    器（Detector）測定後，表現出不同之滯留時間（Retensio
    n time），以滯留時間來判斷係何種物質；再利用「質譜儀
    」為檢測器，將物質撞擊成碎片，記錄其質譜圖。因每個化
    合物之鍵結能力不同，故不同之物質會有其特定之質譜圖，
    因此在物質之判斷上有如指紋之鑑定，在理論上，扣除人為
    因素，其精確度已接近百分之百。又本件被告雖無法明確記
    憶施用毒品海洛因之時間，惟海洛因經注射或吸入人體後，
    約80% 於24小時內自尿中排出，一般而言，尿液中能否驗出
    嗎啡陽性反應與其投與量、投與途徑、採尿時間、個人體質
    及檢測方法之靈敏度有關，依國外文獻報導注射6 毫克之海
    洛因鹽酸鹽，其代謝物嗎啡之平均可檢出時限約為26小時，
    業經行政院衛生署藥物食品檢驗局於81年9 月8 日以藥檢壹
    字第8114885 號函述綦詳，被告之尿液檢體送驗結果既有海
    洛因代謝物嗎啡陽性反應，且該結果係以氣相層析質譜儀法
    進行確認，已足排除偽陽性反應之可能，顯見被告在經警採
    集尿液檢體前之26小時內某時點（扣除為警拘捕至驗尿時止
    之人身自由受公權力拘束之無從施用毒品時間）曾有施用第
    一級毒品海洛因之行為，被告前開自白應與事實相符，應予
    信實。第查，被告甲○○前因施用毒品案件，經本院裁定移
    送觀察、勒戒，認有繼續施用毒品之傾向，再經本院裁定令
    入戒治處所施以強制戒治，嗣於96年5 月10日強制戒治期滿
    執行完畢出所，經臺灣板橋地方法院檢察署檢察官以96年度
    戒毒偵字第426 號為不起訴處分確定等情，有臺灣高等法院
    被告全國前案紀錄表1 件在卷可稽，其於強制戒治釋放後，
    5 年內再犯施用第1 級毒品之罪，與毒品危害防制條例第23
    條第2 項之規定相符，殆無疑問。從而，本案事證已臻明確
    ，被告犯行洵堪認定，自應依法論科。
二、核被告甲○○所為，係犯毒品危害防制條例第10條第1 項之
    施用第1 級毒品罪。其施用前後持有海洛因之低度行為，應
    為施用海洛因之高度行為所吸收，不另論罪。爰審酌被告已
    有因施用毒品經強制戒治，獲不起訴處分之寬典，猶因施用
    海洛因再犯本罪，顯未衷心悛悔，漠視法令之禁制，恣意濫
    用藥品，甚為可訾，兼衡其施用海洛因所生危害實以自戕健
    康為主，於他人尚無明顯重大危害及其犯後終能隱好等一切
    情狀，量處如主文所示之刑，以示懲戒。
三、扣案之殘渣袋1 只所含之海洛因殘渣（量微無法析離秤重）
    ，係查獲之第1 級毒品，有臺北市政府警察局松山分局毒品
    初步檢驗圖片說明表1 份可憑，因該等分裝袋內之海洛因與
    包裹前開毒品之分裝袋1 只，二者在物理上俱難以析離，不
    問是否屬於被告所有，應依毒品危害防制條例第18條第1 項
    前段之規定，宣告沒收銷燬之。
據上論斷，應依刑事訴訟法第273 條之1 第1 項、第299 條第1
項前段，毒品危害防制條例第10條第1 項、第18條第1 項前段，
判決如主文。
本案經檢察官陳姿雯到庭執行職務。
中    華    民    國    98    年    3     月    25    日
                  刑事第二庭    法  官  吳幸娥
上列正本證明與原本無異。
如不服本判決，應於判決送達後10日內敘明上訴理由，向本院提
出上訴狀 (應附繕本) ，上訴於臺灣高等法院。其未敘述上訴理
由者，應於上訴期間屆滿後20日內向本院補提理由書「切勿逕送
上級法院」。
                                書記官  蕭佩宜
中    華    民    國    98    年    3     月    25    日
附錄本案論罪科刑法條全文：
毒品危害防制條例第10條
施用第一級毒品者，處六月以上五年以下有期徒刑。
施用第二級毒品者，處三年以下有期徒刑。


司法院資訊處製作；財團法人民間司法改革基金會備份。
